【裁判字號】    98,簡上,308
【裁判日期】    980819
【裁判案由】    清償債務
【裁判全文】
臺灣臺北地方法院民事判決            98年度簡上字第308號
上  訴  人  甲○○
訴訟代理人  王耀安律師
訴訟代理人  郭登富律師
被上訴人    乙○
上列當事人間請求清償債務事件，上訴人對於中華民國98年3月
17日本院臺北簡易庭97年度北簡字第18635號第一審判決提起上
訴，本院於98年8月5日言詞辯論終結，判決如下：
    主  文
上訴駁回。
第二審訴訟費用由上訴人負擔。
    事  實  及  理  由
一、上訴人起訴主張：
    被上訴人於民國81年間，向訴外人林真成借票周轉，嗣後又
    向上訴人借款新台幣（下同）12萬元，上訴人並按其指示將
    前揭金額匯入訴外人林真成設於亞太銀行彰化分行之帳戶。
    然因兩造原為合夥關係，上訴人礙於情面，任其拖欠借款，
    直至85年間被上訴人承諾還款，簽立85年6月15日發票、同
    年12月31日到期，面額12萬元之本票（以下簡稱系爭本票）
    ，並於上訴人81年所留存之匯款單上親筆書寫，「本支票如
    經本人背書後交與第3人時，則該筆債務即視為本人應承擔
    。乙○6/14」等字樣，被上訴人於原審庭訊時亦自承系爭本
    票確實由其簽發，被上訴人欠上訴人12萬之事實，應已明確
    。又本件時效應自被上訴人承認時，即85年6月14日起算，
    上訴人所為之請求尚未罹於時效。
二、被上訴人則以：
    上訴人於81年10月12日所為之匯款，對象為訴外人林真成而
    非被上訴人，上訴人雖陳稱係依被上訴人指示，但此為被上
    訴人否認，兩造間並無消費借貸，亦無金錢交付之事實，系
    爭本票與本件無關，上訴人之請求於法顯無理由。縱認上訴
    人所述為真實，其所主張之借款日期應為81年10月12日，上
    訴人於96年12月5日始向台灣板橋地方法院提起本件訴訟，
    嗣於97年5月15日本院始因移轉管轄受理本件訴訟，顯逾民
    法第125條規定之15年請求權時效，上訴人對於本件之請求
    ，於法顯有未合。
三、原審為上訴人敗訴之判決，上訴人不服提起本件上訴，於本
    院為上訴聲明並求為判決：原判決廢棄，被上訴人應給付上
    訴人12萬元整，及自86年1月1日起至清償日止，按年息百分
    之5計算之利息。訴訟費用由被上訴人負擔；併陳明，願供
    擔保請准宣告假執行。被上訴人為答辯聲明：上訴駁回，第
    一、二審訴訟費用由上訴人負擔。
四、兩造不爭執事實如下：
  1.上訴人於81年10月12日，將12萬元匯入訴外人林真成設於亞
    太銀行彰化分行之帳戶。被上訴人並於該匯款單上記載「本
    支票如經本人背書後交與第3人時，則該筆債務即視為本人
    應承擔。乙○6/14」等字樣（原審卷第149頁）。
  2.被上訴人曾簽立以85年6月15日為發票日，85年12月31日為
    到期日，面額12萬元之本票（本院卷第27頁）交付上訴人。
    上訴人曾執該本票聲請本票裁定，嗣於台灣板橋地方法院97
    年度抗更字第3號本票裁定事件中，撤回聲請（本院卷第
    37-38頁）。
  3.訴外人林真成於81年10月12日所簽發、被上訴人背書，面額
    12 萬元之支票（原審卷第148頁）業已兌現。
五、按當事人主張有利於己之事實者，就其事實有舉證之責任，
    民事訴訟法第277條前段定有明文。再按，稱消費借貸者，
    指當事人一方移轉金錢或其他代替物之所有權於他方，而約
    定他方以種類、品質、數量相同之物返還之契約，民法第
    474條第1項亦有明文。本件上訴人主張被上訴人向其借款，
    為被上訴人所否認，是上訴人自應就系爭消費借貸契約成立
    之要件，負舉證之責。上訴人主張被上訴人向其借款，其依
    被上訴人之指示將借款12萬元匯入被告指定之訴外人林真成
    帳戶等情，固據提出系爭本票、匯款單、支票，並聲請傳訊
    證人林真成到庭為證。然查：
  (一)上訴人於96年12月4日起訴時係主張被上訴人於85年間以急
    需用錢為由，簽發系爭本票向上訴人借款12萬元（上訴人於
    原審起訴狀），至97年10月2日原審審理中，始改口稱81年
    10月12日匯入訴外人林真成帳戶之12萬元即為本件借款之款
    項，是以就本件借款之時間，上訴人前後說詞不一，差距有
    4年之久，已屬可疑。
  (二)次按，票據為無因證券，簽發及收受票據之原因甚多，自難
    逕以上訴人執有被上訴人簽發之系爭本票，即認85年間被上
    訴人確有向上訴人借款12萬元。
  (三)上訴人所提出之匯款單雖可證明上訴人確於81年10月12日匯
    12萬元入林真成之帳戶，然該帳戶既屬訴外人林真成而非被
    上訴人所有，匯款入訴外人林真成之帳戶是否可認為已將款
    項交付被上訴人，已非無疑，況匯款之原因是否確係因被上
    訴人向上訴人借款，更無從由匯款單得悉。至於被上訴人雖
    於匯款單上記載「本支票如經本人背書後交與第3人時，則
    該筆債務即視為本人應承擔。乙○6/14」之字樣，然被上訴
    人稱該段文字所指係另紙由訴外人林真成於81年10月12日簽
    發、被上訴人背書，面額12萬元之支票（原審卷第148頁）
    ，查該段文字係稱「支票」、「背書」，與上訴人目前執有
    者為本票，且被上訴人係發票人而非背書人等情顯然不符，
    足見該段文字所指必非系爭本票，而係上開訴外人林真成所
    簽發之支票，是以該段記載文義上僅能認為被上訴人願就上
    開支票承擔背書人責任，無從認為係被上訴人向上訴人借款
    。又，匯款之日期為81年10月12日，與系爭本票之發票日85
    年6月15日相隔近4年，亦無從認為款項之匯入與系爭本票之
    簽發有何關連。
  (四)再者，證人林真成分別於97年12月16日於原審到庭證述：是
    有黃律師說急著借款的事，說要匯款到我帳號，我就提供帳
    號。我沒有問誰要用這筆錢，但也不是我借錢的。81年間被
    上訴人曾經拿過我開的票去週轉，但我不知道他向誰週轉錢
    ，前開匯款單當日上訴人確實有打電話向我詢問我彰化銀行
    的帳戶，錢是否匯入我也不知道，也沒有人來向我要該筆金
    額，我願意將該筆錢還給上訴人等語（本院前揭筆錄參照）
    ；又98年1月15日復到庭證稱：81年10月12日我有開立一張
    12 萬元的支票給乙○，乙○拿去做什麼用，我不清楚，一
    直到上訴人打電話問我帳戶號碼時，我才知道被上訴人乙○
    拿這張票據去使用，有無向上訴人借款我不清楚，乙○既然
    使用我的支票去借款，就應該依約清償該筆債務，系爭12萬
    元借款與我簽發的12萬元支票有無對價關係我不清楚，但是
    上訴人向我詢問帳戶時，我才知道被上訴人有向上訴人借款
    ，前開借款事項，是上訴人告知我才知悉的。我有向被上訴
    人本人求證過，有無前開借款情事，被上訴人告訴我有，所
    以才開了系爭本票直接交給上訴人，我沒有直接親眼看到他
    是否交給原告等語（本院前揭筆錄參照）。核對證人前揭二
    次證言，對於究竟是否知悉該12萬元係被上訴人向上訴人所
    借一節反反覆覆，先稱「我沒有問誰要用這筆錢，但也不是
    我借錢的」、「我不知道他向誰週轉錢」、「有無向上訴人
    借款我不清楚」，嗣後改稱「上訴人向我詢問帳戶時，我才
    知道被上訴人有向上訴人借款，前開借款事項，是上訴人告
    知我才知悉的」、「我有向被上訴人本人求證過，有無前開
    借款情事，被上訴人告訴我有，所以才開了系爭本票直接交
    給上訴人」，前後明顯矛盾，是其證言難認真實。
  (五)綜上所述，上訴人所提出之證據，既無從證明81年10月12日
    匯入林真成帳戶之款項係被上訴人向上訴人所借，亦無從證
    明被上訴人曾於85年間向上訴人借款12萬元，從而，上訴人
    主張被上訴人曾向其借款12萬元云云，揆諸前開規定，尚難
    認為屬實。
六、綜上所述，上訴人依消費借貸之法律關係，請求被上訴人給
    付借款12萬元，及自86年1月1日起至清償日止，按年息百分
    之5計算之利息，為無理由，應予駁回。原審所為上訴人敗
    訴判決，核無不合，上訴意旨指摘原判決不當，求予廢棄
    改判，為無理由，應予駁回。
七、本件事證已臻明確，兩造其餘主張陳述及所提之證據，經審
    酌後於本件判決結果無影響，爰不逐一論駁，附此敘明。
八、據上論結，本件上訴為無理由，依民事訴訟法第436條之1第
    3項、第449條第1項、第78條，判決如主文。
中    華    民    國    98    年    8     月    19    日
                 民事第三庭    審判長法  官  丁蓓蓓
                                     法  官  黃明發
                                     法  官  陳怡雯
以上正本係照原本作成。
本判決不得上訴。
中    華    民    國    98    年    8     月    19    日
                                     書記官  鄭美華


司法院資訊處製作；財團法人民間司法改革基金會備份。
